最高法院刑事判決　　　　　　　　　　　　　　　八十八年度台上字第一八六五號
　　上　訴　人　丙○○
　　　　　　　　乙○○
　　　　　　　　甲○○
　　右　一　人
　　選任辯護人　張雯峰律師
　　　　　　　　奚淑芳律師
右上訴人等因違反毒品危害防制條例案件，不服臺灣高等法院臺南分院中華民國八十
七年十二月十六日第二審判決（八十七年度上訴字第一五三五號，起訴案號：臺灣嘉
義地方法院檢察署八十七年度偵字第一○三五號) ，提起上訴，本院判決如左：
    主  文
原判決關於丙○○、乙○○、甲○○部分撤銷，發回臺灣高等法院臺南分院。
    理  由
本件原判決認定上訴人丙○○、乙○○共同基於意圖營利之概括犯意，自民國八十六
年十二月間起至八十七年二月十日止，連續向綽號「阿松」之不詳姓名者，以每錢新
臺幣 (下同) 二萬元至二萬三千元不等之價格販入海洛因後，推由丙○○負責販賣。
丙○○乃夥同上訴人甲○○共同基於意圖營利之概括犯意，於八十七年二月初及同年
月十日，由丙○○囑託甲○○連絡購毒者，嗣甲○○知悉沈錦文 (經原審判決後，未
據上訴) 欲購毒品，乃連絡丙○○攜帶毒品前來交易，連續在嘉義縣大林鎮○○路十
七巷三三之二號甲○○租處，以每錢海洛因二萬六千元之代價，販賣予沈錦文二次牟
利，第一次販賣一錢得款二萬六千元，第二次販賣一錢半得款三萬九千元，每次由丙
○○交付少許安非他命或海洛因予甲○○作為販賣毒品之代價等情，因而維持第一審
關於論處上訴人等共同連續販賣毒品罪刑部分之判決，固非無見。
惟查：(一)第二審審判長依刑事訴訟法第三百六十五條規定，就同法第九十四條之事項
訊問被告後，應命上訴人陳述上訴之要旨，並應依同法第三百六十四條準用第二百八
十七條之規定，就被訴事實訊問被告，倘未踐行此項程序，即遽行辯論終結，其判決
自屬違背法令。本件據原審審判筆錄記載，審判長於訊問上訴人等之上訴要旨後，僅
訊問：「對販賣部分之犯罪事實有何意見﹖ (朗讀事實並告要旨) 」 (見原審卷第一
五四頁) ，然後即提示筆錄及證物而為證據之調查，並進行辯論程序。亦即原審審判
長命上訴人等陳述上訴要旨後，僅朗讀其被訴事實並告以要旨，而未就該事實逐一加
以訊問，俾上訴人等得以充分陳述意見，其所踐行之訴訟程序，難謂為適法。(二)刑法
上之牽連犯，係指行為者意念中祇欲犯某罪，而其實施犯罪之方法，或其實施犯罪之
結果，觸犯行為人目的行為以外之其他罪名而言。牽連犯之數行為間，有無方法或結
果行為與目的行為之牽連關係存在，並應參酌行為時客觀的事實以為決斷，亦即在客
觀上認其方法或結果行為，與犯罪之目的行為，有不可分離之直接密切關係，始克成
立。原判決以丙○○給予甲○○少許安非他命，作為販賣毒品代價部分，係犯幫助非
法吸用安非他命之罪，與其販賣毒品有方法結果之牽連關係，應從較重之販賣毒品罪
處斷 (見原判決第十一頁第十四至十八行) 。惟販賣毒品與幫助非法吸用安非他命，
兩者在客觀上有何不可分離之直接密切關係，而得以認為販賣毒品必以幫助非法吸用
安非他命為當然方法，或幫助非法吸用安非他命為販賣毒品之當然結果，原判決並未
敘明其理由，自有可議。且原判決事實欄就丙○○是否基於幫助甲○○非法吸用之犯
意，而給予安非他命，甲○○有無吸用安非他命之行為等構成犯罪事實，亦未詳加認
定，並敘明其所憑之證據及理由，非但事實有欠明瞭，亦有理由不備之違法。以上情
形，或為上訴意旨指摘所及，或為本院得依職權調查之事項。原判決既有違誤，應認
有撤銷發回更審之原因。
據上論結，應依刑事訴訟法第三百九十七條、第四百零一條，判決如主文。
中      華      民      國    八十八    年      四      月     十五     日
                              最高法院刑事第十一庭
                                  審判長法官  楊  文  翰
                                        法官  陳  正  庸
                                        法官  陳  世  雄
                                        法官  張  淳  淙
                                        法官  楊  商  江
      右正本證明與原本無異
                                              書  記  官
中      華      民      國    八十八    年      四      月     十九     日
